臺灣高等法院民事判決　　　　　　　　　94年度再易字第62號
再　審原告　甲○○
訴訟代理人　邢建緯律師
再　審被告　東盟開發實業股份有限公司
法定代理人　鄭水木
訴訟代理人　黃世芳律師
上列當事人間請求返還價金事件，再審原告對於中華民國94年4
月6日本院93年度上易字第1065號確定判決，提起再審，本院於
中華民國94年8月9日言詞辯論終結，判決如下：
    主  文
再審之訴駁回。
再審訴訟費用由再審原告負擔。
    事實及理由
一、再審原告主張：兩造於民國82年10月16日簽訂預定房屋土地
    買賣契約書，由伊向再審被告購買其所有門牌號碼為台中市
    ○○路170號之142之房地（下稱系爭房地），雙方簽定預定
    房屋土地買賣契約書（下稱系爭買賣契約），總價為新台幣
    （以下同）430萬元，而伊於簽約後共陸續給付134萬元予再
    審被告，因本院前審判決認系爭買賣契約既無法定解除事由
    ，再審原告依法定解除權主張解除契約及加倍返還違約金，
    均屬無據等情。惟查再審原告早於90年12月20日前，與再審
    被告解除契約，台中市稅捐稽徵處並因而退還契稅，此有該
    處90年12月24日中市稅智分三字第90012886號函在卷可稽（
    下稱系爭證據），足見兩造確於90年12月前已解除契約，惟
    再審原告未及發現系爭證據，故未在前訴訟程序事實審言詞
    辯論終結前提出，且系爭證據足以影響原確定判決，自有民
    事訴訟法第496條第1項第13款之再審事由，爰求為廢棄原確
    定判決，並命再審被告應給付再審原告 134萬元及其法定利
    息等語。
二、再審被告則以：再審原告所舉未經斟酌之證物，即台中市稅
    捐稽徵處函，係以再審原告為受文者而送達，再審原告既收
    受該函，自不得諉稱不知，與發現未經斟酌證物之再審事由
    ，需以該證物在前訴訟程序事實審言詞辯論終結前已經存在
    ，且因當事人不知有此未經斟酌者為限之要件，顯不相符。
    況再審原告於鈞院前審係以再審被告有違約不履行之情事，
    主張經再審原告解除契約後，依約請求與所收價款同額違約
    金之賠償。然上開所謂未經斟酌之證物，僅能證明兩造間有
    解除契約之事實，無法證明再審被告有違約不履行之行為，
    足認縱於前程序提出，經斟酌後，亦不足影響原確定判決結
    果。是本件並無再審原告所主張之再審事由，其再審之訴為
    顯無理由，應予駁回等語，資為抗辯。
三、按對於第二審確定終局裁判，如就足影響於判決之重要證物
    漏未斟酌者，固得依民事訴訟法第 497條規定，提起再審之
    訴。惟按民事訴訟法第496條第1項第13款所謂當事人發見未
    經斟酌之證物或得使用該證物者，係指前訴訟程序事實審之
    言詞辯論終結前已存在之證物，因當事人不知有此，致未經
    斟酌現始知之者而言，若其證據在前訴訟程序中為當事人明
    知者，而當事人不為提出，致法院未予採取者，自不得據為
    再審之理由。本件再審原告所謂證物即台中市稅捐稽徵處90
    年12月24日中市稅智分三字第90012886號函，其原申請人為
    再審原告，該處發交之受文者：亦為再審原告，有該處上開
    函件，在卷可稽（本院卷第 4頁），難謂係發見未經斟酌之
    證物。是則再審原告主張原確定判決就上開之重要證物漏未
    斟酌等語，自非實在，已無可取。
四、次按，本院93年度上易字第1065號確定判決認定：「兩造於
    91年 4月11日所簽訂之不動產買賣契約，系爭換戶房地之價
    金為 2,000,000元，如兩造在當時確有協議被上訴人同意賠
    償 2,680,000元，並用以折抵換戶房屋之買賣價金，應無餘
    款可言，然據被上訴人所寄與上訴人之存証信函內容載明應
    辦理銀行對保及貸款手續或繳清差額，始得辦理過戶手續，
    此有被上訴人所提出92年10月30日之汐止龍安郵局第1460號
    存証信函及掛號郵件收件回執二紙在卷（見原審卷第84頁）
    ，再參以事後兩造另就系爭換戶房地另行簽訂價金1,700,00
    0元之不動產買賣契約，並由訴外人謝松峰與上訴人於93年2
    月20日簽訂轉讓協議書（見原審卷第 33-40頁），以及証人
    陳文祥在本院証稱「…86年銀行貸款撥不下來，上訴人又沒
    有錢繳清屋款，後來協議換屋，找了一戶價金比較低的換給
    上訴人，總價金1,700,000元，上訴人已繳1,340,000元」、
    「沒有談賠償的問題，更換的房屋門牌號碼為學府路170號8
    樓之3，因為上訴人尚有差額360,000元，沒有辦法辦貸款，
    上訴人後來找到一位謝松峰說可以支付差額 360,000元，結
    果 360,000元是謝松峰支付的，謝松峰付款後，我們就將房
    屋移轉給上訴人指定的名義人，我不知道謝松峰是否向上訴
    人購買房屋，謝松峰只有支付差額 360,000元給我們公司，
    至於其他的 1,340,000元就用上訴人之前的房屋已繳的價金
    來折抵」等語（見本院前審卷第75頁），証人謝松峰在本院
    証稱「我認識上訴人，我知道上訴人因為購屋與建設公司有
    爭執，上訴人知道我想要買房屋，願意投資購買該屋，系爭
    房屋價金1,700,000元是在 92年10月與陳經理談的，當時與
    陳經理談的是尾款部分360,000元付給公司，至於1,340,000
    元是在辦好貸款後，我開二張支票交給上訴人」、「．．．
    系爭房屋要付給公司 360,000元，這是公司告訴我的。我知
    道上訴人已經付給公司 1,340,000元的購屋款」等語（見本
    院前審卷第67、68頁），均係就系爭換戶房屋之差價進行商
    議，嗣後兩造並再訂立減價為 1,700,000元之買賣契約，並
    由訴外人謝松峰出面給付被上訴人差價，據此堪認兩造於82
    年間所訂之系爭買賣契約已因兩造事後協議換屋而消滅，且
    被上訴人並未與上訴人達成加倍返還已給付之買賣價金之協
    議甚明，」等語（本院確定判決理由參照），本院確定判決
    認定已「兩造於82年間所訂之系爭買賣契約已因兩造事後協
    議換屋而消滅」，核與台中市稅捐稽徵處90年12月24日中市
    稅智分三字第90012886號函，因撤銷買賣，申請註銷、退還
    契稅意旨，亦屬相符，是則再審原告縱使本於台中市稅捐稽
    徵處90年12月24日中市稅智分三字第90012886號函，亦無從
    受較有利益之裁判，從而，其執此提起本件再審之訴，為無
    理由，應予駁回。
據上論結，本件再審之訴為無理由，依民事訴訟法第78條判決如
主文。
中　　華　　民　　國　　94　　年　　8 　　月　　23　　日
                  民事第九庭  審判長法　官  吳景源
　　　　　　　　      　　　    　　法　官  滕允潔
　　　　　　　　      　　　　    　法　官  連正義
正本係照原本作成。
不得上訴。
中　　華　　民　　國　　94　　年　　8 　　月　　25　　日
　　　　　　　　　　　　　　　　　　書記官  張永中
